【裁判字號】    94,訴,1432
【裁判日期】    950504
【裁判案由】    清償債務
【裁判全文】
臺灣桃園地方法院民事判決              94年度訴字第1432號
原      告  甲○○??住台北市○○路○段92之2號B1
訴訟代理人?蕭明哲律師台北市○○○路○段95號8樓之1
被      告  丁○○原名：蔡美.
???????????住桃園縣.
訴訟代理人?易定芳律師
複代理人 ? 丙○○??住台北市○○路○段200號3樓
上列當事人間清償債務事件，本院於民國95年4月20日言詞辯論
終結，判決如下：
    主  文
被告應給付原告新台幣伍拾壹萬元，及自民國94年11月8 日起至
清償日止，按週年利率百分之五計算之利息。
原告其餘之訴駁回。
訴訟費用由被告負擔八分之五，餘由原告負擔。
本判決於原告以新台幣壹拾柒萬元供擔保後，得假執行，但被告
於假執行程序實施前以新台幣伍拾壹萬元為原告供擔保後，得免
假執行。
原告其餘假執行之聲請駁回。
    事實及理由
一、按訴狀送達後，原告不得將原訴變更或追加他訴，但擴張或
    減縮應受判決事項之聲明者，不在此限，民事訴訟法第255
    條第1項第3款定有明文。查，本件原告起訴請求被告應給付
    原告新臺幣（下同）851,496 元，及自起訴狀繕本送達之翌
    日起至清償日止，按週年利率5%計算之利息，嗣於民國95年
    4 月20日本院審理中，減縮訴之聲明為被告應給付原告840,
    000 元，及自起訴狀繕本送達之翌日起至清償日止，按週年
    利率5%計算之利息。核屬減縮應受判決事項之聲明，依前規
    定，自應准許，合先敘明。
二、原告起訴主張：
  (一)被告於84年12月20日向原告借款840,000 元，且兩造無約定
    償還期限，依民法第478 條規定，原告得定1 個月以上之相
    當期限催告被告清償借款，經原告屢次催告被告返還未獲置
    理，又原告於94告年3 月1 日以律揚法律事務所函催告被告
    於文到7 日內清償借款，惟被告仍遲不還款，為此依消費借
    貸之法律關係提起本件訴訟等語。
  (二)對於被告之抗辯則主張：系爭借款之借據係由原告親自簽立
    ，借據內容既已明確記載「茲向甲○○先生借款」，則貸與
    人當為原告甲○○無誤。至於被告所稱昇憶公司已對原告起
    訴請求返還借款，並由94年度訴字第514 號加以審理，實則
    該案中處理退票之支出證明單所簽立之時間大都集中於都來
    福電腦科技有限公司（下稱都來福公司）結束營業之時，即
    84 年9月及10月間，惟本案係85年1 月，以現金交付借款，
    而借據係在交付借據後再補立書面以為證明，據此可知兩借
    款時間顯有先後之別。再者，因原告所經營之昇憶公司已支
    借被告甚多款項，原告乃為被告向訴外人乙○○請求借款，
    乙○○與其友人分別同意提供34萬元及50萬元貸與被告，惟
    因被告已負債累累，遂改以借款與原告，再由原告以自己名
    義貸與被告，故本案借款與資金來源亦與另案不同等語。並
    聲明：被告應給付原告840,000 元，及自起訴狀繕本送達之
    翌日起至清償日止，按週年利率?％計算之利息。訴訟費用
    由原告負擔。原告願供擔保，請准宣告假執行。
三、被告則以：被告在84年間因投資都來福公司，而與原告相識
    ，惟都來福公司於84年9 月份因經營困難而結束營業，被告
    遂至由原告與其配偶共同經營之昇憶實業有限公司（下稱昇
    憶公司）任職。因都來福公司在結束營業時尚有負債，被告
    乃向原告借款處理都來福公司積欠往來廠商之退票，然原告
    並未將借據之金錢交付被告，且昇憶公司已對原告起訴請求
    返還借款，業經本院以94年度訴字第514 號審理，故原告請
    求被告給付借款，依法無據等語置辯。並聲明：原告之訴及
    假執行之聲請均駁回。訴訟費用由原告負擔。如受不利之判
    決，被告願供擔保，請准宣告免假執行。
三、兩造不爭執之事實:
(一)被告向原告借貸系爭借款84萬元。
四、原告主張系爭84萬元乃因被告於84年、85年間陸續向其借款
    而交付，借款未定期限，嗣經原告以律師函催告，被告仍拒
    不返還等情，被告固不爭執與原告有系爭借款之合意，惟以
    未收受該筆款項等語置辯，則兩造之爭點即為原告是否交付
    系爭借款予被告？經查：
(一)按消費借貸係契約行為，原告主張本於消費借貸關係，請求
    被告返還借款，自應就消費借貸契約確已成立之事實，負舉
    證責任，亦即原告除應舉證款項交付之事實外，尚應證明兩
    造就該款項有消費借貸之合意存在。若其先不能舉證，以證
    實自己主張之事實為真實，則被告就其抗辯事實即令不能舉
    證，或其所舉證據尚有疵累，亦應駁回原告之請求。 (最高
    法院87年度台上字第2734號、78年台上字第1403號裁判意旨
    參照)。 本件原告主張本於消費借貸關係，請求被告返還系
    爭84萬元，已為被告否認已收受該筆借款，且有借據1 紙在
    卷為憑，則依前開說明，自應由原告就已交付系爭84萬元之
    事實，負舉證之責任。
(二)原告主張其已將系爭借款交付被告之事實，業據證人乙○○
    於本院審理時證稱: 「（問: 兩張借據上所載的日期是否即
    為當時的日期？）上面所寫的日期不是當時寫借據的日期。
    1 萬多元那筆是誰借給被告的，我不知道，但是84萬元那筆
    是我借給原告，原告再借給被告。」「（問: 84萬元那筆是
    何時借？）我沒有那麼多錢，所以我出面找朋友也借錢給原
    告，我朋友有問是借給誰，原告說是借給被告，我朋友知道
    被告有欠錢，所以我朋友要求是借給原告。我朋友先把50萬
    元匯到我的戶頭，我自己的部分是34萬元，我查銀行資料，
    是在85年1 月。這兩筆錢都是交付現金給被告，直接從銀行
    領現金就在銀行門口交給被告，連袋子也交給被告，被告與
    原告是在彰化銀行門口看我在銀行櫃台領錢，我錢領了，就
    連同袋子直接交給被告，所以沒有調包的機會，而且如果錢
    不是84萬元，兩造也會找我，所以我當時確實有交付84萬元
    ，我把錢與袋子直接交給被告，是原告叫我直接交給被告，
    銀行是在我公司的1 樓。是由原告載被告過去銀行。交錢發
    生在寫借據之前。」「（問: 證人何時在銀行領錢？）85年
    1 月4 日，50萬元是朋友匯給我的。」「（問: 證人另外34
    萬元如何領取？）當日從我另1 個帳戶提出。因我有4 、5
    個戶頭，所以不記得是從哪一個戶頭領出。」（均見94年11
    月30日言詞辯論筆錄）。經查證人在彰化商業銀行民生分行
    之00000000000000號帳戶，於85年1 月4 日轉存入50萬元，
    翌日自該帳戶轉提出50萬元乙節，業經本院向彰化商業銀行
    民生分行函查屬實，又證人在大眾商業銀行敦化分行之0000
    00000000號帳戶，於85年1 月4 日提領1 萬元之事實，亦經
    本院向該行查證無訛，均堪信為真實，是堪信證人於84年1
    月4 日、5 日間，其應有提領出現金51萬元之事實。衡以51
    萬元非小數目，又查無證人於該日以該51萬元為任何投資或
    還款之情事，且證人與原告又無親屬關係，當無冒刑責為原
    告偽證之理，堪信證人提領前述金額之金錢之目的係為將該
    筆金額借予原告轉借被告，且證人已依照原告指示將該筆金
    額之現金交付被告。惟此外本院向華南商業銀行民生分行、
    台北富邦銀行敦化分行函查，證人於85年1 月間均無領款記
    錄，衡情33萬元現金亦非小數目，一般人當無任意置放該筆
    現金於身上、家中之理，況證人亦自承該84萬元中之34萬元
    亦係其自銀行帳戶中提領，證人既無法提出其他其亦有84萬
    元中之33萬元之資力之事實供本院審酌，該部分之證詞自不
    足採信，綜上，堪信證人依原告指示交付予被告之金額應為
    51萬元，逾此部分之範圍，則無法證明。
五、綜上所述，兩造間有系爭84萬借款之事實為兩造所不爭執，
    且原告已證明交付51萬元予被告乙節，已如前述，則原告本
    於消費借貸之法律關係請求被告返還51萬元及自起訴狀繕本
    送達翌日即94年11月8 日起至清償日止之法定遲延利息，為
    有理由，應予准許，逾此範圍之請求，為無理由，應予駁回
    。
六、本件原告勝訴部分，兩造分別陳明願供擔保聲請宣告假執行
    ，關於其勝訴部分，核無不合，爰酌定相當之擔保金額，予
    以准許；至於原告敗訴部分，其假執行之聲請失所附麗，應
    予駁回。
七、據上論結，本件原告之訴為一部有理由，一部無理由，依民
    事訴訟法第79條、第390 條第2 項、第392 條第2 項，判決
    如主文。
中    華    民    國    95    年    5    月    4    日
                  民事第一庭    法  官  陳婉玉
以上正本係照原本作成
如對本判決上訴，須於判決送達後20日內向本院提出上訴狀
中    華    民    國    95    年    5     月    4     日
                                書記官  劉雅玲


司法院資訊處製作；財團法人民間司法改革基金會備份。
